# 投资有限合伙账务处理

提问人：lbwl 时间：2015-02-28 11:41:12
我公司准备与一个资产管理公司成立成立一个有限合伙企业，我公司为有限合伙人占30%股权比例，成立的这个有限合伙企业的目的类似于风投，就是投资觉得有价值的公司，我想请问陈版我公司如何进行核算，是进长投吗

回答人：chenyiwei
建议首先明确该有限合伙企业的投资进入和退出决策的机制，确定本企业发言权的大小；并确定该合伙企业的收益分配和亏损分担机制。在此基础上进一步讨论。

提问人：lbwl 时间：2015-06-01 15:30:06
陈版，上次问您的问题有了新进展，目前的情况是这样我们与A资产管理有限公司合作设立并购基金,并购基金的组织形式是有限合伙企业，我们是有限合伙人，对方是普通合伙人，我们持股比例95%，对方5%。双方约定：合伙人大会是合伙企业的最高表决机构，对经营事务最终决策，各合伙人按照出资比例进行表决。执行事务合伙人组建投资决策委员会，对合伙企业的项目投资、已投资项目退出进行最终决策。投资决策委员会由 3 名委员组成，A公司推荐 2 名，我江推荐 1 名，我公司推荐委员有一票否决权。 实际运作中，这个有限合伙企业根据不同的投资项目在设立不同的子基金（也是有限合伙企业），然后由子基金对有潜力、价值低估的公司或企业进行股权投资，获取股权投资增值收益；子基金投资比例一般不超过50%，即不控制。最后通过帮助这些公司项目登陆主板、创业板等方式我们退出获利。 请教陈版几个问题，第一个我们公司投资的这个并购基金，我们账务如何处理，我觉得应该作为长投并成本法核算，第二个子基金投资具体的项目公司如何核算，如果是投资比例40%。并派有董事，是不是按照权益法核算。第三个问题，母基金对子基金如何账务处理，母基金对子基金假设投资 1 亿，然后再从社会上配资，但是社会这部分资金只要求固定收益，不要求对子基金生产经营控制，这种情况也是进长投还是什么 写的比较多，由于没有经历过此种业务，请陈版费心指教

回答人：chenyiwei
1 、从你说的情况看，你公司作为有限合伙人，在该合伙企业的投资决策委员会中有一票否决权，且占权益比例为 95 ％，因而事实上具备对该合伙企业控制权的可能性很大，对该合伙企业的投资应作为“其他非流动资产”按成本法核算（因为投资对象并非公司制企业的股权）。同时应将该基金纳入合并报表范围。 2 、该基金对子基金的核算可以采用成本法，并将这些子基金也纳入合并报表范围。
3 、子基金自身的会计处理，应考虑其是否满足 2014 年修订后的合并报表准则的“投资性主体”的定义和判断标准，或者是否属于长期股权投资准则中提到的“风险投资机构、共同基金以及类似主体”，如果是，则该子基金应将其投资项目作为以公允价值计量且其变动计入当期损益的金融资产进行核算，而不是采用权益法。（如果公允价值不能可靠计量的，可暂按成本计量）

提问人：lbwl 时间：2015-06-02 10:01:11
陈版再次请教，子基金投资的那些公司目前公允价值基本不能可靠计量，如果按您说的按照成本法核算，那么只有到被投资单位分红或者我们退出时我公司财务报表上才能确认收益？

回答人：chenyiwei
是的。

提问人：zengfengxia 时间：2015-06-02 10:28:12
请教陈版，修订后CAS33号准则第 22 条第三款“该公司按照公允价值对几乎所有投资的业绩进行考量和评价”以公允价值计量投资是否应同时包含了交易性金融资产和可供出售金融资产两种情况？ 就是说，投资性主体的报表中可能存在公允价值计量但其变动计入其他综合收益的金融资产，如九鼎投资，看年报，持有的绝大多数风投都计入了可供出售金融资产。

回答人：chenyiwei
我理解可能有，特别是债权性的投资。但对于权益性的投资，根据 2014 年修订后合并报表准则第四条，应全部作为以公允价值计量且其变动计入当期损益的金融资产核算。

提问人：fangdaojun 时间：2015-06-02 14:23:47
陈版，有几个疑问请教一下：（ 1 ）您说：“对该合伙企业的投资应作为“其他非流动资产”按成本法核算（因为投资对象并非公司制企业的股权）”，“其他非流动资产”是报表列示科目，并不是会计核算科目，请问会计核算这类投资应放在哪个科目？；（ 2 ）还有您说的“因为投资对象并非公司制企业的股权”，是不是所有的非公司制股权的投资都不可以放在长期股权投资科目核算？这有什么准则依据，我理解长期股权投资是指“权益性投资”，投资有限合伙企业不也是权益性投资吗？这是否与讲解中的“长期股权投资准则规范的权益性投资不包括风险投资机构、共同基金以及类似主体（如投资连接保险产品）持有的、在初始确认时按照《企业会计准则第 22 号――金融工具确认和计量》的规定指定为以公允价值计量且其变动计入当期损益的金融资产或者分类为交易性金融资产的投资”有关？这种有限合伙企业是否属于三者的哪一类？谢谢。

回答人：chenyiwei
我认为虽然是权益性投资（本质上与对公司的股权投资类似），但投资对象不是公司股权的，不作为长期股权投资，建议自行增设科目，否则不符合准则中科目名称的字面意思。

提问人：zengfengxia 时间：2015-06-02 20:59:13
谢谢陈版，CAS33第 4 条“...该母公司按照本准则第二十一条规定以公允价值计量其对所有子公司的投资，且公允价值变动计入当期损益。”第二十一条“...如果母公司是投资性主体，则母公司应 当仅将为其投资活动提供相关服务的子公司（如有）纳入合并范围并编制合并财务报表；其他子公司不应当予以合并， 母公司对其他子公司的投资应当 按照公允价值计量且其变动计入当期损益。” 这里面强调的是对子公司的投资，但若不是对子公司的投资呢，也需要将公允价值变动计入当期损益吗？ 对投资性主体核算的权益类金融资产是不是也应当符合CAS22的分类标准，如果不符合交易性金融资产的定义，是不是可以作为可供出售金融资产后续计量？

回答人：chenyiwei
按照此处准则的字面意思，对投资性主体的投资金融资产的类别指定是有特殊规定的。我理解对非子公司的权益性投资也可参照同一原则处理，因为投资性主体本来就是不做合并报表和权益法核算的。

提问人：lbwl 时间：2015-06-03 09:58:19
陈版，您说的“基金自身的会计处理，应考虑其是否满足 2014 年修订后的合并报表准则的“投资性主体”的定义和判断标准，或者是否属于长期股权投资准则中提到的“风险投资机构、共同基金以及类似主体”，”有一点我不太明白，投资性主体和风险投资机构、共同基金以及类似主体，有什么区别和联系，是不是投资性主体必须对下属公司按照公允价值计量，公允价值不能确定的就不符合投资性主体的定义，还是说公允确定不了可以按成本法核算，请陈版指教

回答人：chenyiwei
这两个概念，我看基本上是等效的。只要是属于这类机构，对权益性投资就应采用公允价值计量，但对公允价值不能确定的，允许按成本计量。

提问人：飞 618 时间：2015-06-03 11:02:26
还有些疑问请教各位前辈： 1 、如案例中所述“根据不同的投资项目在设立不同的子基金（也是有限合伙企业），然后由子基金对有潜力、价值低估的公司或企业进行股权投资，获取股权投资增值收益；子基金投资比例一般不超过50%，即不控制。最后通过帮助这些公司项目登陆主板、创业板等方式我们退出获利。”。在最终上市前，被投资的公司制股权的公允价值很难直接取得，若确认为“名为”以公允价值计量且其变动计入当期损益的金融资产，但实际是否可一直按成本计量，只至上市？还是说在持有过程中当可以取得公允价值时（如上市过程中公司引入新的投资者、进行股改出具了评估报告，利用评估报告的估值技术）要将账面成本调整成公允价值，而其他重要期间节点不需为了会计需要而进行主动的评估，只按成本即可？ 2 、基金的投资方，即案例中楼主的公司，如果是一般的工商企业。若子基金投资的项目是能够达到重大影响的，对于最上层的投资企业应将该公司视同初始投资时即按权益法进行核算？若子基金投资的项目是能够控制，那么最上层的投资企业也应将该公司纳入合并范围？

回答人：chenyiwei
2 、如果最上层企业通过其所控制的基金对被投资企业有重大影响的，可以选择按照长投准则第九条的“公允价值计量选择权”继续保持公允价值计量，也可以在合并报表层面改用权益法核算。具有控制的，应纳入合并范围。

回答人：chenyiwei
1 、理论上应每期末估值，因为这类主体的投资者都关注公允价值，很难想象此类主体对被投资对象的公允价值不持续关注的。只有少数确实无法合理确定公允价值的，可以按成本计量。但实际中确实也大量存在成本计量情况。

提问人：lbwl 时间：2015-06-04 15:37:48
陈版，看了那么多网友的讨论，有点不明白还想问问您，就是子基金对投资公司的账务处理不管持股比例多少，都按照公允价值核算，如果没有公允价值，就按照成本核算，跟权益法、成本法都没关系。但是您说的在合并报表里可以用权益法，具有控制的应纳入合并报表，这样处理是依据什么，如果这样的话等于我公司合并报表里对最终投资公司是按照权益法核算或者纳入合并报表（被投资公司资产负债都体现在我公司合并报表里），但我公司单体报表由于是直接控制的母基金，而如果被投资单位公允价值不能计量的话子基金对 被投资单位的初始成本，母基金对子基金是初始成本，我公司对母基金也是初始成本，这样就造成单体和合并报表计量有差异了，合并吧报表还要做调整

回答人：chenyiwei
“合并报表中用权益法”是指你公司的合并报表层面，因为你公司不是投资性主体，不适用投资性主体自身报表中对子公司并表和对合营联营企业权益法核算豁免的规定。这种情况下不同层面的报表的计量结果可能出现较大差异

提问人：lbwl 时间：2015-06-05 10:18:40
陈版，您说的“如果最上层企业通过其所控制的基金对被投资企业有重大影响的，可以选择按照长投准则第九条的“公允价值计量选择权”继续保持公允价值计量，也可以在合并报表层面改用权益法核算”，如果是对被投资单位有重大影响，肯定是不用对他进行编制合并报表的，您说的也可以在合并报表改为权益法核算是不是说当我有其他子公司时需要编制合并报表在合并报表改为权益法？另外假设被投资单位公允价值能计量，子基金可以按照公允价值对被投资单位核算，我合并报表是必须用权益法还是可以延续单体报表的处理方式，即选择按照长投准则第九条的“公允价值计量选择权”继续保持公允价值计量”？

回答人：chenyiwei
1 、是。 2 、对具有重大影响或共同控制的被投资单位，在合并报表层面可以选择继续保持公允价值计量或改用权益法核算。

提问人：lbwl 时间：2015-06-05 10:28:49
另外假设被投资单位公允价值能计量，子基金可以控制被投资企业，子基金按照公允价值对其核算，那么因为我公司不是投资性主体，那么我公司在合并报表时也是对被投资公司也是延续公允价值核算吗

回答人：chenyiwei
对被投资单位存在控制的情形，不适用CAS 2(2014)第九条的“公允价值计量选择权”，在该投资性主体的母公司的合并报表中只能将其纳入合并报表范围，不能继续按公允价值计量该投资。

提问人：lbwl 时间：2015-07-06 11:36:58
陈版我看了下最终的合伙企业，是这么说的“（二）投资决策委员会由 3 名委员组成。成员由各方合伙人推荐，执行事务合伙人决定，其中执行事务合伙人推荐 2 名，有限合伙人推荐 1 名。投资决策委员会设主任 1 名，由执行事务合伙人委派代表出任。投资委员会的任期与执行事务合伙人任期相同。对合伙企业投资项目做投资决策，决策须经出席投委会会议有投票权的全体委员通过方为有效。”，要是这么看我公司度这个合伙企业不能达到控制的标准啊，是不是顶多算合营，要按照权益法核算

回答人：chenyiwei
如果其他基本信息保持 4 楼帖子中的信息不变，则执行事务合伙人实际上是你公司的代理人，执行事务合伙人的决策实际上是你公司在行使权力，所以其决策权应归属于你公司的控制权。

提问人：lbwl 时间：2015-07-07 07:04:12
陈版我不太理解，您看决策须经出席投委会会议有投票权的全体委员通过方为有效，就是我的意见对方不同意也不行，怎么看出来他是我的代理人，水平有限，请陈版明示

回答人：chenyiwei
对照准则对判断代理人的指引。对方仅持有 5 ％权益，无论是收益的量级还是可变性都是远远不能和你公司相比的，且合伙人只有 2名，实际上普通合伙人就是你们请来的职业经理人而已。

提问人：lbwl 时间：2015-07-08 21:42:43
今天通过询问相关部门人员对我们公司成立有限合伙的目的有了进一步了解，其不光是被投资企业上市后我们通过退出获利，如果这个被投资企业非常好，我们也可能将被投资企业由我公司收购，那么我想请问陈版这种情况下子基金是否还满足投资性主题“该公司的唯一经营目的，是通过资本增值、投资收益或两者兼有而让投资者获得回报；”这一定义

回答人：chenyiwei
如果没有明确退出计划，不排除进一步收购达成控股的，则很可能不满足该条件。

提问人：zhs7403 时间：2015-07-09 09:59:58
陈老师，有一个事情之前一直没有想得很清楚，就是投资性主体的第一个--满足公司以向投资方提供投资管理服务为目的，但比如基金管理公司类提供了劳务类服务，所以不能作为投资姓主体，。因此这 3 个条件的 1 怎么理解？似乎有一些矛盾当母公司同时满足以下三个条件时，该母公司属于投资性主体：
一是该公司以向投资方提供投资管理服务为目的，从一个或多个投资者获取资金。这是一个投资性主体与其他主体的显著区别。

回答人：chenyiwei
投资性主体的投资管理服务的对象是其投资者（股东或合伙人），而基金管理公司提供服务的对象是客户（基金）而不是其自身的股东或投资者。

提问人：lbwl 时间：2015-08-12 10:13:49
陈版关于基金的问题还需要请教您，我们又跟与我们成立基金的无限合伙人对谁是有限合伙企业（母基金）的实际控制人进行了讨论，他们认为我们不是实际控制人，不能合并报表，因为“根据《合伙企业法》对有限合伙的立法精神，有限合伙人仅以其出资为限承担有限责任，不参与合伙企业日常经营，也不得代表合伙企业对外执行合伙事务。而普通合伙人承担无限责任，并由普通合伙人作为合伙企业的执行事务合伙人，代表合伙企业对外执行合伙事务。且合伙人在合伙协议中赋予了普通合伙人全部管理权限，有限合伙人的权利仅限于对执行事务合伙人执行合伙事务情况进行监督和提出合理化建议。因此，可以认定普通合伙人为合伙企业的实际控制人。” 另外我们不是有投资委员会吗，合伙协议里写明"执行事务合伙人依照合伙协议约定设立投资决策委员会",他们认为“投资决策委员会是设在执行事务合伙人下的投资决策机构，属于执行事务合伙人执行合伙事务的一部分。根据基金合伙协议的约定，投资决策委员会委员由合伙人推荐，并由执行事务合伙人决定。因此，确定投资决策委员会委员的权限仍由执行事务合伙人控制。执行事务合伙人在确定各合伙人推荐的投资决策委员会委员时，以符合合伙企业对外投资实际要求的行业内专家为标准。投资决策委员会委员在参与投资决策时，应提供行业专家应有的专业性意见，而不能单纯理解为是合伙人的代理人，代表合伙人作出投资决策行为。” 所以他们认为他们才是合伙企业的实际控制人，说也咨询过他们的律师，说如果我们有限合伙人作为实际控制人，法律哪也过不去，请陈版指教

回答人：chenyiwei
会计上不能仅仅依据法律形式而认为有限合伙人不能控制合伙企业。很多情况下普通合伙人仅仅是有限合伙人的代理人，是有限合伙人聘请的职业理财经理人，这种情况下普通合伙人行使的权力可以归属于有限合伙人。

提问人：lbwl 时间：2015-08-12 10:20:27
陈版这个我可能表述的不太明确，后续不是由子基金收购被投资企业，是上市公司收购，这样子基金应该还可以认定为投资性主体把。 还有个问题关于母基金利润分配的，协议里是这么写的“普通合伙人的业绩报酬按照合伙企业年度可分配利润的百分之贰拾（20%）计算，并由合伙企业据此向普通合伙人支付，其余百分之捌拾（80%）由全体合伙人按照上一年度末实缴出资比例进行分配。”请问这种情况母基金和我公司分别应该怎么出来，多谢

回答人：chenyiwei
普通合伙人的业绩报酬应确认为合伙企业的费用，按投资比例分配收益可作为利润分配处理。

提问人：lbwl 时间：2015-08-13 09:17:43
陈版这个我可能表述的不太明确，后续不是由子基金收购被投资企业，是上市公司收购，这样子基金应该还可以认定为投资性主体把。这个我理解没问题把

回答人：chenyiwei
基金本身如果完全是以获取资本增值收益和股息收益为目标，且有明确的退出策略的，可以作为投资性主体。

提问人：lbwl 时间：2015-10-15 09:05:21
陈版还想请教您，就是我们不是先成立个母基金，然后由母基金在成立子基金由子基金投资企业，那么这个母基金是否是投资性主体，依据是什么，目前我们的情况是第一笔业务由于时间比较紧没有成立子基金就由母基金直接投了，以后的业务再成立子基金，那么我母基金是否做完投资性主体核算，谢谢

回答人：chenyiwei
投资性主体的判断目前在实务操作中分歧还比较大。你说的情况，母基金应可以认定为投资性主体。

提问人：lbwl 时间：2015-10-15 16:06:20
陈版，“GP对该合伙企业的出资应列报为负债而不是少数股东权益；GP所获得的利益，包括管理费、业绩分成、根据权益份额所享受的利润分配等，均应计入损益（管理费用）而不是确认为少数股东权益和少数股东损益”关于普通合伙人按照权益份额所享受的利润分配这个是事务所技术部的一个回复，他认为是作为费用，而您在这个帖子的回复中认为是作为利润分配即少数股东损益，请问两个哪个更有道理

回答人：chenyiwei
列报为负债更合理。原来 2014 版的《瑞华研究》中有一个问题解答（3-2-78）是说作为“少数股东权益”的，现在在 2015 年版的《瑞华研究》中已经修正。

提问人：lbwl 时间：2015-10-16 15:18:38
陈版我们又和基金管理公司对我们能否控制这个有限合伙企业进行了谈论，他们认为我们不能控制，主要是 2 点： 1 合伙协议里写明“各项事项的表决需经全体合伙人一致同意方可通过。” 另外投资委员会LP GP均有一票否决权。 2 对于我们认为他们是我们的代理人这一观点，他们认为准则里说：存在单独一方拥有实质性权利可以无条件罢免决策者的，该决策者为代理人，而合伙协议里说只有“（二）因故意或者重大过失给合伙企业造成重大损失”的才可以将其除名，基金公司说这个不属于无条件可以罢免，因此他们不属于代理人。请问他们说的这 2 点是否能判断我们不能控制这个有限合伙企业

回答人：chenyiwei
1 、“具有实质性罢免权”是判断构成代理人的充分条件，而不是必要条件。如果不具有实质性罢免权，则应当综合考虑决策者对被投资方的决策权范围、其他方享有的实质性权利、决策者的薪酬水平、决策者因持有被投资方中的其他权益所承担可变回报的风险等相关因素，判断决策者是否为代理人。 2 、如果经分析认为GP属于代理人，则代理人的表决权（含否决权）是归属于主要责任人即有限合伙人的，反而可以作为有限合伙人对合伙企业具有控制权的证据。

提问人：lbwl 时间：2015-10-17 09:46:36
陈版 假定先认为我们和基金公司共同控制这个有限合伙企业，而这个有限合伙持有一家被投资企业40%股权，根据准则规定：如果最上层企业通过其所控制的基金对被投资企业有重大影响的，可以选择按照长投准则第九条的“公允价值计量选择权”继续保持公允价值计量，也可以在合并报表层面改用权益法核算，那么这种情况我公司是否可认为对这个被投资企业有重大影响，因为如果我要是能控制这个合伙企业我肯定对他投资的单位有重大影响，但假设我属于共同控制，是否也有重大影响呢，应如何考虑，因为如果认定我对他有重大影响我可以按照权益法核算这样对我公司利润是有帮助的，如果不认为有，而那个公司的公允价值又不好确定只能按照成本法算，这样我们对我们公司业绩就也不到帮助了。如果我们公司在被投资公司以基金的名义派有一名董事，可否认为对被投资单位有重大影响

回答人：chenyiwei
A对B有共同控制，同时B对C有重大影响的，可以认为A对C具有重大影响。因为B的行为必须获得A的同意，所以A可以利用这一点，使得B对C所具有的重大影响为己服务。

提问人：lbwl 时间：2016-01-18 11:34:46
陈版，您说的投资性主体的管理服务对象一般是其股东或者合伙人，那么像平时买的基金产品，他是投资性主体，但是买基金的人也不是他股东吧，这块怎么理解，请您指教

回答人：chenyiwei
要广义理解，不一定限于股东或合伙人，也包括基金持有人、信托受益人等权益持有者，其共同特征应当是享有或承担剩余风险和报酬。

提问人：lbwl 时间：2016-04-07 08:12:44
陈版还有个问题请教，在判断有限合伙人是否能控制基金及普通合伙人是否是其代理人时，有一条是主要责任人是否能无条件的罢免代理人，但是我们的合伙协议里说在普通合伙人：因故意或者重大过失给合伙企业造成重大损失才能罢免，这种应该不算无条件罢免吧，不能依据这条来判断其是代理人吧

回答人：chenyiwei
请注意逻辑顺序：有无条件罢免权则必然是代理人；没有无条件罢免权则进一步分析其他因素以判断是否为代理人。